臺灣高等法院高雄分院民事裁定　　　　　96年度破抗字第79號
抗　告　人　甲○○
上列抗告人因聲請宣告破產事件，對於民國96年8 月1 日臺灣屏
東地方法院96年度破字第5 號所為裁定提起抗告，本院裁定如下
：
    主  文
抗告駁回。
抗告程序費用由抗告人負擔。
    理  由
一、本件聲請及抗告意旨略以：伊負債達新台幣（下同）400 萬
    0630元，現有資產現金30萬元，所負債務顯已超過現有資產
    ，實不足清償債務，而符合破產宣告之要件。伊每月薪資2
    萬1000元，是伊所需之生活費，得由伊自己負擔，此生活費
    之預先扣除即非必要，伊亦願放棄必要生活費用之優先受償
    權利，故伊如受破產宣告，伊之資產僅需扣除破產管理人之
    報酬5 萬元，餘額均用以清償財團費用及財團債務，本件即
    有宣告破產之實益及必要。又債權人若對伊強制執行，伊僅
    有現金30萬元及每月薪資收入，不足清償債務部分，僅得向
    法院聲請扣押每月3 分之1 薪津抵償，則本金以循環利息計
    算並加計違約金，伊豈非永無翻身之日。伊若經由破產程序
    清理債務，即可迅速處理債務，獲得重生機會，並使債權人
    獲得更多利益，兩全其利，爰求為廢棄原裁定，並准予宣告
    破產云云。
二、按破產法第57條規定，債務人不能清償債務者，固得宣告破
    產。惟依破產法第95條規定，因破產財團之管理、變價及分
    配所生之費用，及破產管理人之報酬，均為財團費用；破產
    人及其家屬之必要生活費，視為財團費用。且財團費用及財
    團債務，應先於破產債權，隨時由破產財團清償之；破產債
    權，非依破產程序，不得行使；破產宣告後，如破產財團之
    財產不敷清償財團費用及財團債務時，法院因破產管理人之
    聲請，應以裁定宣告破產終止；破產債權人依破產程序已受
    清償者，其債權未能受清償之部分，請求權視為消滅，亦為
    破產法第97條、第148 條、第149 條分別所明定。是以破產
    程序，乃債務人無力對全體債權人清償債務時，由法院介入
    ，強制將債務人之全部財產依一定程序為變價及分配，使全
    體債權人得以公平受償之程序。故如債務人確係毫無財產可
    構成破產財團，或債務人之財產雖可勉強構成破產財團，但
    預見不敷清償破產財團費用及財團債務時，如仍進行破產程
    序，債務人無從依破產程序清理其債務，反而徒增財團費用
    之支出，其破產程序即毫無實益，而與破產制度之本旨及目
    的有違，參照破產法第148 之趣旨，自應以裁定駁回破產之
    聲請。
三、本件抗告人主張其積欠如原裁定附表所示債權人之債務共計
    400 萬630 元，業經提出債權人清冊為據，並經原法院向各
    該債權人銀行函查無訛。而抗告人之資產，依其主張除每月
    有2 萬1000元薪資外，雖稱尚有現金30萬元云云，並據提出
    彰化商業銀行面額30萬元之支票影本1 紙為證（原審卷第23
    7 頁）。惟該支票係抗告人於96年6 月23日收受原審通知其
    提出現有資產證明文件後，於同年7 月11日原審庭訊時始提
    出，並經抗告人當庭陳稱該支票是朋友暫借給伊，伊已向彰
    化銀行屏東分行提示領款，存放在家備用云云（原審卷第
    232 頁），然抗告人於原審聲請時主張其有30萬元財產，係
    其累積所存現金，原預為生活費用支出云云（原審卷第3 頁
    ），則抗告人就其所稱有30萬元現金之來源，前後陳述不一
    ，其是否確有30萬元現金財產，即非無疑。且依抗告人自承
    其於92年間因轉投資美容產品，遂向銀行借款及刷信用卡週
    轉，於94年間又因養母種植蓮霧遭風災，損失慘重，一家家
    計陷入困境，遂再向銀行貸借並申辦現金卡應急，致背負
    400 餘萬債務等情（原審卷第1 頁），可知抗告人積欠大筆
    債務，生活陷於困頓，經濟狀況已達借款還債之程度，其竟
    稱尚有30萬現金，顯與常理有悖，亦與其稱之經濟狀況不符
    。況抗告人果真有其所稱之30萬元現金，竟捨存放銀行可獲
    利息且安全之方式，反而將此鉅款存放家中備用，亦違常情
    。是抗告人主張其尚有30萬現金云云，尚難信為真實。又依
    抗告人之薪資單所載，其每月薪資扣除福利金、勞保費、健
    保費後，實際給付僅1 萬9974元（原審卷第238 頁），若再
    扣除抗告人於原審所稱其扶養母親所需支出之4000元至5000
    元，每月僅剩1 萬5000元左右，除此薪資收入外，抗告人無
    其他財產，亦有稅務電子閘門財產所得調件明細表可按，則
    抗告人主張其資產顯已不能清償其債務，而有破產之原因，
    固堪採信。惟本件如宣告破產，須召開債權人會議，並就破
    產管理人之報酬及破產人之必要生活費，隨時自破產財團中
    優先清償，而抗告人上開每月薪資收入實不敷清償財團費用
    及財團債務，依上開說明，自無從依破產程序清理其債務，
    即無宣告破產之實益。從而，抗告人聲請宣告破產，不應准
    許。原裁定駁回抗告人之聲請，核無不合。抗告意旨指摘原
    裁定不當，求予廢棄，為無理由。
四、據上論結，本件抗告為無理由，應依破產法第5 條，民事訴
    訟法第495 條之1 第1 項、第449 條第1 項、第95條、第78
    條，裁定如主文。
中　　華　　民　　國　　96　　年　　9 　　月　　29　　日
                            民事第四庭
                                審判長法官   蔡文貴
                                法      官   黃科瑜
                                法      官   徐文祥
以上正本證明與原本無異。
如不服本裁定應於送達後10日內向本院提出再抗告狀 (並按他造
當事人之人數附繕本)， 並繳納再抗告費新臺幣1,000 元。再為
抗告應以適用法規顯有錯誤為理由，並經本院之許可，該許可以
原裁定所涉及之法律見解具有原則上之重要性者為限，並委任律
師為代理人。
中　　華　　民　　國　　96　　年　　9 　　月　　29　　日
                                書  記  官   陳金卿
